臺灣高等法院刑事裁定
110年度聲字第3824號
聲  請  人  臺灣高等檢察署檢察官
受  刑  人  劉邦瓊



上列聲請人因受刑人數罪併罰有二裁判以上，聲請定其應執行之
刑（110年度執聲字第1547號），本院裁定如下：
    主  文
劉邦瓊因犯如附表編號2至4所示之罪，所處如附表編號2至4所示
之刑，應執行有期徒刑貳年柒月。
其他聲請駁回。
    理  由
一、聲請意旨略以：受刑人劉邦瓊因偽造有價證券等罪，先後經
    判決確定如附表，應依刑法第50條第1項第1款、第53條、第
    51條第5款規定，定其應執行之刑，爰依刑事訴訟法第477條
    第1項聲請裁定等語。
二、按數罪併罰，有二裁判以上者，依刑法第51條規定，定其應
    執行之刑，刑法第53條定有明文。次按行為後法律有變更者
    ，適用行為時之法律。但行為後之法律有利於行為人者，適
    用最有利於行為人之法律，刑法第2條第1項定有明文。受刑
    人於裁判確定前犯數罪，附表所示之罪均係於民國95年7月1
    日前所犯，而刑法第51條業於94年2月2日修正公布，並自95
    年7月1日施行。修正前刑法第51條第5款規定：宣告多數有
    期徒刑者，於各刑中之最長期以上，各刑合併之刑期以下，
    定其刑期，但不得逾20年。修正後刑法第51條第5款規定：
    宣告多數有期徒刑者，於各刑中之最長期以上，各刑合併之
    刑期以下，定其刑期，但不得逾30年。經比較結果，修正後
    刑法並非較有利於受刑人，依刑法第2條第1項前段之規定，
    應依修正前刑法，定其應執行之刑。
三、又刑法第50條於102年1月23日修正公布：「裁判確定前犯數
    罪者，併合處罰之。但有下列情形之一者，不在此限：一、
    得易科罰金之罪與不得易科罰金之罪。二、得易科罰金之罪
    與不得易服社會勞動之罪。三、得易服社會勞動之罪與不得
    易科罰金之罪。四、得易服社會勞動之罪與不得易服社會勞
    動之罪。前項但書情形，受刑人請求檢察官聲請定應執行刑
    者，依第51條規定定之」。修正前刑法第50條規定：「裁判
    確定前犯數罪者，併合處罰之」，與現行法比較結果，法院
    裁定定其應執行刑時，未必減免受刑人之刑期，而修正前刑
    法剝奪受刑人原得易刑處分之利益，自屬不利於受刑人，應
    適用新法之規定，判斷得否定其應執行刑。是依新法之規定
    ，受刑人得自行衡量，或選擇取得易科罰金或易服社會勞動
    之利益，或選擇合併定應執行刑而取得限制加重刑罰之利益
    ，換言之，除受刑人於判決確定後請求檢察官聲請定應執行
    刑者外，不適用併合處罰之規定，賦予受刑人選擇權，以符
    合其實際受刑利益（最高法院110年度台抗字第1151號裁定
    意旨參照）。
四、茲本院前以110年10月8日院彥刑順110聲3824字第110040349
    3號函通知受刑人以書面陳述意見，該函文於110年10月14日
    送達至法務部○○○○○○○，並經受刑人表示沒有意見之情，有
    其所出具之陳述意見狀在卷可按。經查：受刑人所犯如附表
    編號2至4所示之罪，先後經本院判處如附表所示之刑，均經
    分別確定在案，有上開裁判書及本院被告前案紀錄表各1份
    在卷可稽。又附表編號3所示之罪刑雖得以易科罰金，而符
    合修正後刑法第50條但書不併合處罰之要件，然受刑人業已
    請求檢察官聲請定應執行刑，此有臺灣新竹地方檢察署受刑
    人定執行刑或易科罰金意願回覆表影本附卷可參（其中「符
    合數罪併罰案件」項目內，編號2之罪刑部分應載為「有期
    徒刑1年2月，減為有期徒刑7月」；編號3之罪刑部分應載為
    「有期徒刑1年，減為有期徒刑6月」、得否易科部分應載為
    「得」），故應認檢察官上開聲請為正當。審酌受刑人所犯
    數罪中，附表編號2之詐欺罪、編號3之重利罪均係侵害不同
    被害人之財產法益，編號4之偽造有價證券罪尚損及發票人
    之票據信用，對於交易秩序造成相當之危害，各罪間犯罪類
    型、犯罪手法、動機及侵害法益並非完全一致，且部分犯罪
    時間亦相距甚遠，兼衡其整體犯行的應罰適當性，各罪之不
    法性及貫徹刑法量刑之理念規範，爰依前揭說明定其應執行
    之刑如主文第1項所示。
五、再按被告所犯數罪有二裁判以上時，其所犯各罪是否合於數
    罪併罰規定，應以各裁判中最初判決確定者為基準，凡在該
    裁判確定前所犯之各罪，均應依刑法第50條、第51條規定，
    定其應執行之刑。數罪併罰案件之實體裁判確定後，即生實
    質之確定力，除因增加經另案判決確定合於數罪併罰之其他
    犯罪，或原定應執行刑之數罪中有部分犯罪，因非常上訴、
    再審程序而經撤銷改判，或有赦免、減刑等情形，致原裁判
    定刑之基礎已經變動，或其他客觀上有責罰顯不相當之特殊
    情形，為維護極重要之公共利益，而有另定應執行刑之必要
    者外，法院應受原確定裁定實質確定力之拘束。已經定應執
    行刑確定之各罪，除上開例外情形外，法院再就該各罪之全
    部或部分重複定其應執行刑，前、後二裁定對於同一宣告刑
    重複定刑，行為人顯有因同一行為遭受雙重處罰之危險，自
    均屬違反一事不再理原則，不以定刑之各罪範圍全部相同者
    為限（最高法院110年度台抗大字第489號裁定意旨參照）。
    受刑人所犯如附表編號1所示之罪，與臺灣桃園地方法院96
    年度交易字第396判決確定之偽造文書、業務過失致死等2罪
    ，因符合裁判確定前犯數罪併合處罰之規定，曾經同法院以
    97年度聲字第3289號裁定定其應執行有期徒刑9月，如易科
    罰金，以銀元300元即新臺幣900元折算1日確定，此有上開
    裁定書查詢列印及本院被告前案紀錄表在卷可考。是受刑人
    所犯如附表編號1所示之罪，既經上開法院裁定應執行刑確
    定，且所定之數罪中均無因非常上訴、再審程序而經撤銷改
    判，或有赦免、減刑等情形，亦難認客觀上有何責罰顯不相
    當而有更定應執行刑之必要，檢察官另就受刑人所犯如附表
    編號1所示之罪與編號2至4所示之罪向本院聲請定其應執行
    刑，自與一事不再理原則有違。從而，此部分檢察官之聲請
    ，於法尚有未合，應予駁回。
據上論斷，應依刑事訴訟法第220條、第477條第1項，刑法第2條
第1項、第53條、第50條、第51條第5款，裁定如主文。
中　　華　　民　　國　　110 　年　　11　　月　　3 　　日
                  刑事第二十五庭審判長法　官  邱滋杉
                                      法　官  邱瓊瑩
                                      法　官  陳彥年
以上正本證明與原本無異。
如不服本裁定，應於收受送達後五日內向本院提出抗告狀。
                                      書記官  彭秀玉
中　　華　　民　　國　　110 　年　　11　　月　　3 　　日
附表：
編號  1 2 3 罪名  侵占 詐欺 重利 宣告刑  有期徒刑4月，減為有期徒刑2月  有期徒刑1年2月，減為有期徒刑7月 有期徒刑1年，減為有期徒刑6月 犯罪日期  87年5月5日 89年6月14日 84年12月底 偵查機關年度案號  新北地檢97年度偵字第1557號 臺北地檢92年度調偵緝字第32號 新竹地檢84年度偵字第6820號、85年度偵字第2390、4104、11569號、86年度偵字第5503號、86年度偵緝字第199號，臺北地檢85年度偵緝字第619號、85年度偵字第19909、25691號、86年度偵字第8326、15112號、89年度偵字第10310號、92年度偵續字第228、229、230、231號，士林地檢90年度偵字第5334號 最後事實審 法院 臺灣新北地方法院  臺灣高等法院  臺灣高等法院   案號 97年度易字第845號  92年度上易字第3683號 91年度上更一字第396號   判決日期 97年4月22日 93年3月30日 92年9月26日 確定判決 法院 臺灣新北地方法院  臺灣高等法院  最高法院  案號 97年度易字第845號  92年度上易字第3683號 93年度台上字第1142號  確定日期 97年5月22日 93年3月30日 93年3月5日 是否為得易科罰金之案件  是 否 是 備註  新北地檢97年度執字第7536號（已易科罰金執行完畢） 新竹地檢93年度執助字第388號 新竹地檢93年度執字第462號    編號2至3所示之罪，經本院96年度聲減字第668號裁定減刑後定應執行有期徒刑1年確定  

編號  4   罪名  偽造有價證券   宣告刑  有期徒刑2年2月    犯罪日期  81年9月至84年8月間   偵查機關年度案號  新竹地檢84年度偵字第6820號、85年度偵字第2390、4104、11569號、86年度偵字第5503號、86年度偵緝字第199號，臺北地檢85年度偵緝字第619號、85年度偵字第19909、25691 號、86年度偵字第8326號、87年度偵字第9580號、108年度偵緝字第1676、1677、1678、1679號，新北地檢93年度偵字第8922號   最後事實審 法院 臺灣高等法院     案號 108年度重上更三緝字第1號     判決日期 109年2月13日   確定判決 法院 最高法院    案號 109年度台上字第2321號    確定日期 109年8月19日   是否為得易科罰金之案件  否   備註  新竹地檢109年度執字第4529號